臺灣臺北地方法院民事判決　　　　　　94年度建簡上字第14號
上　訴　人　泰亞營造股份有限公司
法定代理人　丙○○
訴訟代理人　丁○○
被 上訴 人　漢特工程顧問有限公司
法定代理人　乙○○
訴訟代理人　甲○○
當事人間請求給付工程款事件，上訴人對於民國九十四年二月二
十四日本院臺北簡易庭九十三年度北簡字第二八０七五號第一審
簡易判決提起上訴，本院於民國九十四年十二月十四日言詞辯論
終結，判決如下：
    主      文
上訴駁回。
第二審訴訟費用由上訴人負擔。
    事實及理由
一、被上訴人起訴主張：兩造於民國92年11月28日簽訂工程合約
    書，約定由被上訴人承攬位於雲林虎尾之 「臺灣高鐵 ROAD
    BED WORK T230 段測量工程」（下稱系爭工程），負責測量
    工作，依工程合約書第二條約定，依實際完成數量於每月 5
    日計價一次，上訴人則於每月12日給付現金與被上訴人。被
    上訴人自簽約時起均配合並依照上訴人指示，派遣測量隊完
    成測量工作且經上訴人監工人員驗收，惟上訴人自93年 1月
    12日給付第一期測量費用後，對於後續之請款則拖延給付，
    被上訴人因此於93年 3月12日終止承攬契約退出工地，屢次
    催告上訴人給付已完成測量工作部分之報酬，均未獲置理。
    為此本於兩造間工程合約之法律關係，起訴請求上訴人給付
    承攬報酬即測量費用新台幣（下同）249,499 元及自起訴狀
    繕本送達翌日起至清償日止，按年息 5﹪計算之法定遲延利
    息等語。並聲明：上訴駁回。
二、上訴人則以：被上訴人雖已完成測量工作，惟其所承攬之系
    爭高程測量工程，測量結果是否正確影響後續各項工程之品
    質，而依規定高程控制係將標尺置於三角壓條上緣，俟高程
    測量後再將壓條固定作為灌漿之高程控制，灌漿與高程之最
    大誤差在5㎜以內，但因被上訴人高程測量錯誤導致TST覆蓋
    J-slab多處高程誤差值過大，甚至大於50㎜，其工作有瑕疵
    上訴人遂未如期付款；嗣經訴外人臺灣高鐵監工單位即日商
    藤田公司發覺後通知上訴人，上訴人乃自93年 5月起派人進
    行修補，打除磨平超高部分並重行灌漿，支出費用 498,675
    元而受有損害，至今尚未經業主完成驗收，自得依據民法第
    四百九十五條第一項、工程合約第七條約定，以此債權與被
    上訴人承攬報酬債權抵銷等語，資為抗辯。並聲明：(一)原判
    決廢棄。(二)被上訴人在第一審簡易之訴駁回。
三、兩造不爭執之事實（詳見本院94年 9月27日準備程序筆錄，
    卷第367頁）：
    兩造於92年11月28日簽訂工程合約，就「臺灣高鐵ROAD BED
    WORK T230段（雲林虎尾段TK219+ 745~TK249 +814『C270軌
    道床工程』之測量工程）」由被上訴人承攬施作，被上訴人
    自93年 1月12日收受第一期測量費用後，上訴人即未再給付
    測量費用，被上訴人在93年 3月12日完成測量工作退出工地
    ，上訴人尚積欠 249,499元測量費用即報酬未給付之事實，
    有工程合約書、公共安全衛生切結書、存證信函及回執在卷
    可稽（見原審卷第9至24頁），另經上訴人於原審94年1月26
    日言詞辯論期日自認無訛（見原審卷第52頁），自堪信為真
    實。
四、上訴人雖抗辯：因被上訴人所完成之測量工作有瑕疵，在未
    經其業主即訴外人森業營造股份有限公司（下簡稱森業公司
    ）複測通過前，其尚無從給付報酬 249,499元與被上訴人等
    語，然此節則為被上訴人所否認。經查，兩造在工程合約書
    第二條第一款約定，關於上訴人所負測量費用即報酬給付義
    務，係「依實際完成數量每月 5日計價乙次」，另於第四條
    約定於每月12日以現金支付報酬，並未有如上訴人所述應俟
    森業公司複測後始需給付報酬之約定要件。況按，承攬人完
    成工作，應使其具備約定之品質，無減少或滅失價值或不適
    於通常或約定使用之瑕疵，固為民法第四百九十二條所明定
    ，惟此乃有關承攬人瑕疵擔保責任之規定，與承攬工作之完
    成無涉；倘承攬工作已完成，縱該工作有瑕疵，亦不得因而
    謂工作尚未完成。換言之，承攬工作之完成與工作有無瑕疵
    乃屬二事，定作人於承攬人完成工作時，縱其工作有瑕疵，
    仍無解於應給付報酬之義務。茲既兩造在工程合約書中對於
    上訴人所負報酬給付義務之要件僅以工作完成為限，且上訴
    人更自認被上訴人測量工作業已完成甚詳（見原審卷第52頁
    ），故被上訴人請求上訴人給付報酬 249,499元，自屬有據
    。
五、上訴人另抗辯：被上訴人所完成之測量工作有瑕疵，導致其
    須將已灌漿完成之路床磨平、打除，支出費用受有損害，自
    得依民法第四百九十五條第一項、工程合約第七條約定，以
    此債權與被上訴人前開承攬報酬債權抵銷等語；但為被上訴
    人所否認，並以前開情詞置辯。是以，本件經兩造於本院94
    年9月27日協商整理後（見本院卷第368頁），兩造爭執之重
    點在於：
  (一)S380- S978區段是否為被上訴人所測量的區段？被上訴人之
    測量是否有錯誤導致高程誤差值過大，構成瑕疵？
  (二)上訴人主張其所受之損害 498,675元是否係因被上訴人測量
    工作錯誤所造成者？其主張的損害額是否有理由？所為之抵
    銷抗辯是否有據？
六、現就兩造爭執之重點分述如下：
  (一)S380- S978區段是否為被上訴人所測量的區段？被上訴人之
    測量是否有錯誤導致高程誤差值過大，構成瑕疵？
  1.被上訴人對此主張：臺灣高鐵監工單位日商藤田公司要求上
    訴人磨平打除之路床，究竟係指何段工程，是否為被上訴人
    所為之測量工作，又路床必須磨平究係因測量錯誤或灌漿、
    模板等其他後續工程施工時之錯誤所導致者，均未見上訴人
    指明並證明；再者，系爭工程所在路段另有訴外人鴻昇公司
    同時進行測量工作，則上訴人所指測量錯誤難認為被上訴人
    造成者；另被上訴人迄至契約終止時止，均未接獲上訴人限
    期改善之通知，顯見上訴人受領工作時並無其所指測量瑕疵
    情事存在；況上訴人並未依工程合約約定，在工作有瑕疵時
    先限期催告改善，其遽以停止估驗計價與工程合約第二條第
    四款約定不符等語。
  2.按承攬人完成之工作，應使其具備約定之品質，及無減少或
    滅失其價值，或不適於通常或約定使用之瑕疵，民法第四百
    九十二條定有明文。此項承攬人之瑕疵擔保責任係無過失責
    任，固不以承攬人具有過失為必要，惟關於承攬人完成之工
    作是否具有瑕疵一事，仍應由主張權利之定作人負舉證責任
    。再者，定作人依民法第四百九十五條第一項規定請求損害
    賠償，以瑕疵因可歸責於承攬人之事由而生者為限，此係承
    攬人對定作人之瑕疵擔保責任內容之一，在對照觀之民法第
    四百九十三條、第四百九十四條、第四百九十五條之規定後
    自明。
  3.首先，上訴人陳稱：系爭高程測量工程有規定高程控制係將
    標尺置於三角壓條上緣，俟高程測量後再將壓條固定作為灌
    漿之高程控制，灌漿與高程之最大誤差在 5㎜以內等語，然
    為被上訴人所否認。卷查，上訴人93年 7月12日致被上訴人
    之函文中雖有前開高程控制之陳述（見原審卷第25頁），但
    此仍然僅為上訴人單方面所為之指述，上訴人既未再對此提
    出相關證據以證明兩造間工程合約所要求之測量方式、誤差
    值限制等情，其前開所述自不足採。準此，上訴人對於被上
    訴人所承攬系爭工程，在測量高程控制部分之要求品質為何
    ，尚難得以採酌認定。
  4.再者，上訴人固然抗辯：被上訴人高程測量錯誤導致 TST覆
    蓋J-slab多處高程誤差值過大，甚至大於50㎜，其工作有瑕
    疵等語。但查：
  (1)被上訴人在完成系爭測量工程後，相關測量資料其並未留存
    ，而係由日商藤田公司保有，此已經兩造於本院94年 7月22
    日準備程序期日陳明（見本院卷第 103頁背面）。至於上訴
    人所提出之工作日報表，雖有自93年1月29日起至93年4月間
    每日工作概述（見本院卷第113至314頁），記載工作項目略
    有導線、檢測、放樣、高程放樣、位置放樣等，然上開工作
    日報表中並無被上訴人每日測量數據資料。況且，兩造均不
    爭執被上訴人93年 3月12日完成測量工作後即已退出工地，
    則上訴人前揭工作日報表中在此日期之後之工作項目，難認
    為被上訴人所施作者。據此，被上訴人在契約存續期間所完
    成之具體詳細測量工作內容為何，上訴人並未提出相關證據
    以為證明。
  (2)其次，上訴人復提出工地安全診斷書，以證明其曾因系爭工
    程路段高程不符而須將路床磨低之事實。但細閱此等工地安
    全診斷書內容，至多僅能證明其在93年5月11日起至93年7月
    6 日止，曾對系爭工程部分路段進行路床磨低工程項目（見
    本院卷第54至79頁）。而依證人戊○○即森業公司專案經理
    在本院94年 9月27日準備程序期日結證所述：前開路床磨低
    工作係指將已灌漿完成之區域高程不符部分磨平，至於高程
    不符之原因，究竟是灌漿工程或測量工程錯誤所導致者，證
    人戊○○並未能確定等語（見本院卷第 367頁）。足見，上
    訴人須將S380- S978區段路床磨平，雖係肇因於高程不符之
    因素，然就此並無從遽認高程不符係因被上訴人測量高程錯
    誤所造成。
  (3)再者，系爭工程路段嗣後雖有高程不符而需磨低路床之狀況
    ，然而臺灣高鐵ROAD BEDWORK T230 段軌道工程內容包括軌
    道安裝、土木工程、灌漿、測量等項目，工程順序則須先完
    成測量後，再施作灌漿、土木、軌道安裝等工作，上情業經
    證人戊○○證述綦詳（見本院卷第366、367頁）。系爭軌道
    工程係直至驗收階段方由臺灣高鐵監工單位日商藤田公司發
    現高程不符，除經上訴人陳明無誤外，亦與證人戊○○所述
    相符。準此，軌道工程嗣後發現高程不符，究竟係出於測量
    或其他後續工程錯誤，觀諸前述工作日報表、工地安全診斷
    書及證人戊○○之證詞，均未能得以證明。
  (4)綜此，上訴人辯稱被上訴人測量工作有瑕疵，尚無足取。
  5.如前所述，上訴人除未能提出被上訴人完成之系爭測量工程
    數據資料以供查明被上訴人完成之工作內容為何外，亦未能
    證明軌道工程嗣後高程不符之確切原因是否與被上訴人完成
    之測量工作有關，其抗辯係因被上訴人測量高程誤差過大而
    有瑕疵，顯不足採信；上訴人以被上訴人工作有瑕疵，而本
    於民法第四百九十五條第一項規定，請求被上訴人負損害賠
    償責任，自屬無據。
  (二)上訴人主張其所受之損害 498,675元是否係因被上訴人測量
    工作錯誤所造成者？其主張的損害額是否有理由？所為之抵
    銷抗辯是否有據？
  1.就上訴人依工程合約書第七條約定主張部分：
  (1)被上訴人陳稱：工程合約第七條係在規範工程協調會議後，
    若承包商未依會議決議執行而造成業主損失時，需負賠償之
    責，兩造在系爭工程進行期間未曾召開過任何工程協調會議
    ，亦無會議記錄、決議，故上訴人所述與本條約定要件不符
    等語。
  (2)經查，兩造間工程合約第七條約定內容為：「『工程協調會
    議』工程進行中，如有召開施工協調會議時，乙方（即被上
    訴人）或其工地負責人或其他代表人應按時出席，對會議中
    各決議事項經確認後均視為本合約之延伸，其約束力與本合
    約同。如無故不到場者，…倘因此致工程錯誤，或損害其他
    工程或臨時設施，或延誤工期者，亦由乙方負全部責任及損
    失。」（見原審卷第12頁），觀諸本條全部文義及內容，可
    知本條約定目的在於處理系爭工程進行過程中，要求被上訴
    人應出席就工程事項所召開之協調會議，若被上訴人有未依
    約出席情事導致工程錯誤者，始需負損害賠償之責。
  (3)次查，上訴人對於其在系爭工程進行過程中曾有召開施工協
    調會議，以及被上訴人確有未出席施工協調會議等情事，迄
    未提出相關證據以為佐證。故其遽以抗辯被上訴人應依本條
    約定負賠償之責乙節，因與本條約定要件有別，洵屬無據。
  2.兩造其餘關於本項爭點，即上訴人所受損害內容及數額等所
    為之攻擊防禦方法暨相關陳述、證據，因難認被上訴人工作
    有瑕疵，故上訴人抵銷抗辯所主張者與民法第四百九十五條
    第一項規定要件不符，自無庸再予逐一論述。
七、綜上所述，本件被上訴人主張上訴人未依約給付承攬報酬為
    可採，上訴人所辯均為無可取。從而，被上訴人本於兩造間
    工程合約之法律關係，請求上訴人給付承攬報酬即測量費用
    249,499元及自起訴狀繕本送達翌日即93年11月6日起至清償
    日止，按年息 5﹪計算之法定遲延利息，為有理由，應予准
    許。又就民事訴訟法第四百二十七條第一項訴訟適用簡易程
    序所為被告敗訴之判決，應依職權宣告假執行，該法第三百
    八十九條第一項第三款定有明文。是則原審判命上訴人如數
    給付，並依職權宣告假執行，於法並無不合。上訴意旨指摘
    原判決不當，求予廢棄改判，為無理由，應予駁回其上訴。
八、本件為判決之基礎已臻明確，兩造其餘之陳述及所提其他證
    據，經本院斟酌後，認為均於判決之結果無影響，亦與本案
    之爭點無涉，自無庸逐一論述，併此敘明。
九、據上論結，本件上訴為無理由，依民事訴訟法第四百三十六
    條之一第三項、第四百四十九條第一項、第七十八條、第八
    十五條第一項前段，判決如主文。
中　　華　　民　　國　　94　　年　　12　　月　　28　　日
                  民事第三庭  審判長法  官  黃莉雲
                                    法  官  黃書苑
                                    法  官  賴錦華
以上正本係照原本作成。
本判決不得上訴。
中　　華　　民　　國　　94　　年　　12　　月　　29　　日
                                    書記官  林桂玉
